【裁判字號】    89,台上,768
【裁判日期】    890217
【裁判案由】    違反麻醉藥品管理條例
【裁判全文】
最高法院刑事判決                                八十九年度台上字第七六八號
    上  訴  人  甲○○
右上訴人因違反麻醉藥品管理條例案件，不服台灣高等法院台南分院中華民國八十六
年十二月二日第二審判決（八十六年度上訴字第一一二四號，起訴案號：台灣台南地
方法院檢察署八十六年度偵字第三二四一號），提起上訴，本院判決如左：
    主  文
原判決撤銷，發回台灣高等法院台南分院。
    理  由
本件原判決認定上訴人甲○○基於概括犯意，以營利意圖，自民國八十五年十月初起
至同年十二月二十八日止，連續替綽號「豪仔」、「順平」、「建發」及「小雄」之
不詳姓名、年籍之人及李鵬飛，在其台南市○區○○街七號六樓之五居所，先打電話
0000000號呼叫二三四號給綽號「國華」即方建智，俟其回電再約定在台南縣
永康市維爾康超級市場前交易，先後向綽號「國華」之方建智購買化學合成麻醉藥品
安非他命多次，其中計「豪仔」二次，每次新台幣（下同）五千元，○點七五公克，
「順平」五次，每次一千或二千五百元，每二千元約零點三公克，「建發」二次，一
次一千元、一次三千元，「小雄」一次，二千元。而均取得部分安非他命吸食作為代
價。嗣於八十五年十二月二十八日中午十二時四十五分許，經警至其上開居所搜索查
獲等情。因而撤銷第一審關於非法販賣化學合成麻醉藥品部分之判決，改判仍論處上
訴人連續非法販賣化學合成麻醉藥品罪刑，固非無見。
惟查(一)有罪判決書所記載之犯罪事實，為論罪科刑適用法律之基礎，故凡與適用法律
有關之重要事項，必須詳加認定，明確記載，然後於理由內明犯罪事實所憑之證據
及認定之理由，始足為適用法律之依據。本件原判決事實及理由固記載上訴人販賣安
非他命予李鵬飛之人，惟對於上訴人販賣安非他命予李鵬飛之數量、金額及次數等與
論罪科刑有關之重要事項，並未於犯罪事實欄詳加認定，明確記載，自不足為適用法
律之依據。(二)有罪判決書之事實一欄，為判斷其適用法令當否之準據，法院應將依職
權認定與論罪科刑有關之事實，翔實記載，然後於理由內逐一說明其憑以認定之證據
，並使事實認定與理由說明，互相適合，方為合法。倘事實認定與理由說明，不相一
致，或事實與理由欄內之記載，前後齟齬，按諸刑事訴訟法第三百七十九條第十四款
後段規定，均屬判決理由矛盾之當然違背法令。原判決採信證人方建智於原審所證，
認定上訴人自八十五年十月初起至同年十二月二十八日止連續販賣安非他命等情，惟
依證人方建智於原審所證，上訴人自八十五年六月間開始向其購買安非他命（見原判
決第三頁），原判決事實認定上訴人自同年十月初開始犯罪，事實認定與理由說明，
不相一致，已有判決理由矛盾之當然違背法令。(三)原判決依憑上訴人於警局之自白，
認定上訴人代「豪仔」購買安非他命二次，另「順平」五次，「建發」二次，「小雄
」一次。惟據方建智於原審供稱上訴人僅向其買過四、五次安非他命（見原審卷第八
十四頁），究竟實情如何﹖原審未詳予調查，遽行判決，亦有可議。以上或係上訴意
旨所指摘，或為本院得依職權調查之事項，應認原判決有撤銷發回更審之原因。又安
非他命已改列為毒品危害防制條例規定之第二級毒品，其有非法販賣者，同條例又有
處罰規定，案經發回，應一併注意比較適用。
據上論結，應依刑事訴訟法第三百九十七條、第四百零一條，判決如主文。
中      華      民      國    八十九    年      二      月     十七     日
                              最高法院刑事第三庭
                                  審判長法官  陳  錫  奎
                                        法官  洪  清  江
                                        法官  吳  昆  仁
                                        法官  李  伯  道
                                        法官  洪  文  章
      右正本證明與原本無異
                                              書  記  官
中      華      民      國    八十九    年      二      月    二十二    日


司法院資訊處製作；財團法人民間司法改革基金會備份。
